ACORDAO-COMPLETO-2405892

ACÓRDÃO 7668/2021 ATA 15/2021 - SEGUNDA CÂMARA

VISTOS, relatados e discutidos estes atos de concessão de aposentadoria exarados pela Superintendência de Administração do então denominado Ministério da Fazenda no Estado de Minas Gerais;
ACORDAM os Ministros do Tribunal de Contas da União, reunidos em Sessão da Segunda Câmara, nos termos do art. 71, III e IX, da Constituição de 1988, dos arts. 1º, V, 39, II, e 45 da Lei nº 8.443, de 1992, e dos arts. 260, § 1º, e 262, § 2º, do RITCU e diante das razões expostas pelo Relator, em:
9.1 considerar LEGAL e conceder o registro dos atos iniciais de aposentadoria de Weliton Cardoso dos Santos (CPF: XXX.140.621-XX) , Wilds Moreira Avelino (CPF: XXX.417.386-XX) , William Cantarini Lisboa (CPF: XXX.363.246-XX) e William Fernandes Mussi (CPF: XXX.666.926-XX) , com fundamento nos arts. 71, inciso III, da Constituição Federal, 1 o , inciso V, e 39, inciso II, da Lei n. 8.443/1992 e 260, § 1 o , do Regimento Interno do Tribunal de Contas da União, deixando de determinar a exclusão do Bônus de Eficiência, em respeito à decisão do Ministro do STF Alexandre de Moraes no MS 35.500 e outros;
9.2 dar ciência deste Acórdão ao Ministério da Economia no Estado de Minas Gerais, informando-o de que o teor integral da deliberação poderá ser obtido no endereço eletrônico www.tcu.gov.br/acordaos.

Atos de aposentadoria emitidos pela Superintendência Regional de Administração do Ministério da Economia em Minas Gerais, para fins de apreciação e registro.

Segunda Câmara

Superintendência Regional de Administração do então Ministério da Fazenda Em Minas Gerais.

3. Interessados/Responsáveis:
3.1. Interessados: Weliton Cardoso dos Santos (XXX.140.621-XX); Wilds Moreira Avelino (XXX.417.386-XX); William Cantarini Lisboa (XXX.363.246-XX); William Fernandes Mussi (XXX.666.926-XX).

13.1. Ministros presentes: Augusto Nardes (na Presidência), Aroldo Cedraz e Raimundo Carreiro (Relator).
13.2. Ministro-Substituto convocado: Augusto Sherman Cavalcanti.
13.3. Ministros-Substitutos presentes: Marcos Bemquerer Costa e André Luís de Carvalho.

RAIMUNDO CARREIRO

1.	Trata-se de quatro atos de concessão de aposentadoria exarados pela Superintendência de Administração do então denominado Ministério da Fazenda no Estado de Minas Gerais e submetidos à apreciação do Tribunal de Contas da União para fins de registro.
2.	A Secretaria de Fiscalização de Integridade de Atos e Pagamentos de Pessoal e de Benefícios Sociais (Sefip) , em instrução às peças 13 e 14, propôs considerar legais os atos e conceder-lhes registro, sem propor a exclusão do Bônus de Eficiência, em respeito à decisão do Ministro do Supremo Tribunal Federal Alexandre de Moraes no Mandado de Segurança 35.500 e outros, in verbis: 
"INTRODUÇÃO 
1. Trata-se de atos de concessão de aposentadoria de Weliton Cardoso dos Santos, Wilds Moreira Avelino, William Cantarini Lisboa e William Fernandes Mussi, ex-servidores do Superintendência de Administração do Ministério da Fazenda no Estado de Minas Gerais. 
2. Os atos foram submetidos, para fim de registro, à apreciação do Tribunal de Contas da União (TCU) , de acordo com o art. 71, inciso III, da Constituição Federal. O cadastramento e a disponibilização ao TCU ocorreram por intermédio do Sistema de Apreciação e Registro de Atos de Admissão e Concessões, na forma dos arts. 2º, caput e incisos I a VI, e 4º, caput, da Instrução Normativa - TCU 78/2018. 
EXAME TÉCNICO 
3. Esta Secretaria elaborou proposta de mérito (legalidade) dos atos constante deste processo, com determinação à unidade jurisdicionada que exclua dos proventos o valor alusivo ao Bônus de Eficiência e Produtividade, no prazo 15 (quinze) dias, contado a partir da ciência desta deliberação, sujeitando-se a autoridade administrativa omissa à responsabilidade solidária, nos termos do art. 262, caput, do Regimento Interno do TCU (peça 7) . 
4. O Ministério Público junto ao TCU concordou com a proposta da unidade técnica (peça 9) . 
5. O Relator, por sua vez, determinou o sobrestamento do " (...) presente processo até deliberação definitiva do Supremo Tribunal Federal no tocante aos Mandados de Segurança 35.410 (Sindireceita) , 35.490 (Unafisco) , 35.494 (Sindifisco) e 35.500 (Anfip) " (peça 10) . 
6. Quanto ao Bônus de Eficiência, instituído pela Lei 13.464/2017, este Tribunal firmou o entendimento esposado no Acórdão 631/2018-TCU-Plenário, de relatoria do Ministro Substituto André Luís de Carvalho, relativo ao TC Processo 028.586/2017-4, a saber:
 (...) 
9.1. considerar legais os atos de aposentadoria em favor de Augusto Ribeiro Filho (à Peça 2 sob o nº 10271791-04-2011-000061-2) , Hamilton Luiz Cavalcante Gondim (à Peça 3 sob o nº 10271791- 04-2007-000173-7) , João Júlio Leal Chaves (à Peça 4 sob o nº 10271791-04-2005-000037-9) , Manoel Paiva Alencar (à Peça 5 sob o nº 10271791-04-2007-000175-3) , Marisa Maria Bainha (à Peça 6 sob o nº 10271791-04-2007-000296-2) , Nancy Cleicy Maria da Silva (à Peça 7 sob o nº 10271791-04-2007- 000169-9) e Sônia Maria Mattos (à Peça 8 sob o nº 10271791-04-2007-000168-0) , para lhes conceder o respectivo registro, deixando de determinar a suspensão do pagamento inerente ao "bônus de eficiência e produtividade" previsto na Lei nº 13.464, de 2017, em respeito à recente decisão proferida pelo Ministro do STF Alexandre de Moraes no bojo do MS 35.500; e 
9.2. determinar que a unidade técnica promova o arquivamento do presente processo, sem prejuízo de, em conjunto com a Consultoria-Jurídica do TCU, promover o acompanhamento sobre o deslinde da aludida decisão proferida pelo Ministro do STF Alexandre de Moraes no âmbito do MS 35.500, entre outros processos correlatos. (destaque acrescido) 
7. O caso examinado nestes autos é semelhante. Apesar de não estar consignado nos atos concessórios, verifica-se que consta na estrutura dos proventos atuais dos interessados a vantagem denominada Bônus de Eficiência (peça 11) . Deste modo, esta Unidade Técnica propõe a legalidade dos atos, autorizando os respectivos registros, não cabendo determinação para exclusão da vantagem, em respeito à decisão do Ministro do STF Alexandre de Moraes no MS 35.500 e outros. 
8. Esta Unidade Técnica não constatou qualquer irregularidade que impeça a chancela pela legalidade dos atos. 
CONCLUSÃO 
9. Em razão do exposto e tendo em vista as análises realizadas nos atos de concessão de aposentadoria de Weliton Cardoso dos Santos, Wilds Moreira Avelino, William Cantarini Lisboa e William Fernandes Mussi, esta Unidade Técnica considera que os atos em tela podem receber a chancela de legalidade e o registro por esta Egrégia Corte. 
PROPOSTA DE ENCAMINHAMENTO 
10. Ante o exposto, propõe-se considerar LEGAL e conceder o registro dos atos iniciais de aposentadoria de Weliton Cardoso dos Santos (CPF: XXX.140.621-XX) , Wilds Moreira Avelino (CPF: XXX.417.386-XX) , William Cantarini Lisboa (CPF: XXX.363.246-XX) e William Fernandes Mussi (CPF: XXX.666.926-XX) , com fundamento nos arts. 71, inciso III, da Constituição Federal, 1 o , inciso V, e 39, inciso II, da Lei n. 8.443/1992 e 260, § 1 o , do Regimento Interno do Tribunal de Contas da União, deixando de determinar a exclusão do Bônus de Eficiência, em respeito à decisão do Ministro do STF Alexandre de Moraes no MS 35.500 e outros."
3.	O Ministério Público junto ao TCU (MP/TCU) , em parecer exarado pela Procuradora-Geral Cristina Machado da Costa e Silva (peça 15) , anuiu às propostas da unidade técnica, verbis:
"Esta representante do Ministério Público de Contas coloca-se de acordo com a proposição firmada pela Secretaria de Fiscalização de Pessoal - Sefip - às peças n.ºs 13 e 14, pela legalidade e registro dos atos de aposentadorias expedidos pela Superintendência de Administração do Ministério da Fazenda no Estado de Minas Gerais, adicionando determinação ao órgão de origem para que acompanhe o deslinde dos Mandados de Segurança n.ºs 35.410, 35.494, 35.498, 35.490, 35.498, 35.500, 35.812 e 35.836, em tramitação no Supremo Tribunal Federal, e, em caso de decisão desfavorável aos impetrantes, faça cessar o pagamento do Bônus de Eficiência e Produtividade, previsto na Lei n.º 13.464/2017, aos inativos Weliton Cardoso dos Santos, Wilds Moreira Avelino, William Cantarini Lisboa e William Fernandes Mussi, sob pena de responsabilização solidária da autoridade administrativa omissa."
4.	É o relatório.

não há

Procuradora-Geral Cristina Machado da Costa e Silva.

Representação legal: não há

APOSENTADORIA (APOS)

Secretaria de Fiscalização de Integridade de Atos e Pagamentos de Pessoal e de Benefícios Sociais (Sefip).

1.	Relato o presente processo por força do art. 152 do Regimento Interno do Tribunal de Contas da União (RI/TCU) .
2.	Conforme assentado no relatório precedente, trata-se de quatro atos de concessão de aposentadoria exarados pela Superintendência de Administração do então denominado Ministério da Fazenda no Estado de Minas Gerais e submetidos à apreciação do Tribunal de Contas da União para fins de registro. 
3.	A Sefip (peças 13 e 14) , com anuência do MP/TCU (peça 15) , propôs considerar legais os atos e conceder-lhes registro, sem determinação para a unidade jurisdicionada excluir o Bônus de Eficiência, em respeito à decisão do Ministro do STF Alexandre de Moraes no MS 35.500 e outros.  
4.	Razão assiste à unidade técnica e ao Parquet. Vejamos.
5.	Verifico que consta na estrutura dos proventos atuais dos interessados a vantagem denominada Bônus de Eficiência, prevista na Lei 13.464/2017.
6.	A esse respeito, consigno que, nos autos do Mandado de Segurança 35.500[footnoteRef:2], o relator do mandamus, Ministro Alexandre de Moraes, deferiu medida liminar para determinar "que o Tribunal de Contas da União, nos casos concretos submetidos à sua apreciação, se abstenha de afastar a incidência dos §§ 2º e 3º dos artigos 7º e 17 da Medida Provisória 765/2016, convertida na Lei 13.464/2017". [2:  Mandado de segurança coletivo, com pedido de liminar, impetrado pela Associação Nacional dos Auditores Fiscais da Receita Federal do Brasil - ANFIP contra ato do Tribunal de Contas da União, o qual determinou que os §§ 2º e 3º dos artigos 7º e 17 da Medida Provisória 765/2016, convertida na Lei 13.464/2017 somente poderão ter a sua incidência afastada nos casos concretos submetidos à apreciação deste Tribunal, consoante autorizado no enunciado nº 347 da Súmula do STF (TC Processo 021.009/2017-1) .] 
7.	Deste modo, os atos de aposentadoria ora em apreço devem ser considerados legais e ter seus registros concedidos, sem determinação de se excluir dos proventos o Bônus de Eficiência.
8.	Ante o exposto, acolho as propostas da Sefip e o parecer do Ministério Público junto ao TCU, , e VOTO no sentido de que seja adotado o Acórdão que ora submeto a este Colegiado.
TCU, Sala das Sessões, em 11 de maio de 2021.
RAIMUNDO CARREIRO 
Relator